高雄高等行政法院簡易判決
                                       100年度簡字第48號
原      告　劉致宏
被      告　財政部高雄市國稅局
代　表　人　何瑞芳
上列當事人間綜合所得稅事件，原告不服財政部中華民國100年1
月10日台財訴字第09900414030號訴願決定，提起行政訴訟，本
院判決如下：
　　主  文
原告之訴駁回。
訴訟費用由原告負擔。
　　事實及理由
一、事實概要︰
    緣原告民國93年度綜合所得稅結算申報，短漏報本人及配偶
    執行業務所得、營利所得及財產交易所得，合計新台幣（下
    同）4,597,851元，經被告查獲，審理違章成立，除依法核
    定補徵稅額外，並按所漏稅額691,498元，依漏報所得有無
    扣免繳憑單分別裁處0.2倍及0.5倍之罰鍰計344,462元。原
    告就核定短漏報執行業務所得裁處之罰鍰處分不服，申請復
    查，未獲變更，提起訴願，亦遭決定駁回，遂提起本行政訴
    訟。
二、原告主張︰
（一）依最高行政法院71年度判字第112號判決略以：「稅捐稽
      徵法第48條之1所規定『未經檢舉』係指未經他人向稅捐
      稽徵機關或財政部或財政部指定之其他有權調查之機關檢
      舉而言。」查被告係以本件綜合所得稅事件，業於97年10
      月5日經人向法務部調查局南部地區機動工作站（下稱南
      機站）檢舉，遂認無稅捐稽徵法第48條之1之適用。惟被
      告所稱於97年10月5日經人向南機站檢舉，究為何人何事
      ？未見被告為具體說明；被告認本件調查基準日為97年10
      月5日，亦未見其依據何在？均有理由不備之違法。
（二）原告辦理93年度綜合所得稅結算申報，原列報取自建佑醫
      院之執行業務所得2,139,374元，後經被告調整核定原告
      執行業務所得為4,973,885元，原告已依規定繳納稅捐在
      案。至於被告查獲原告有執行業務所得4,552,943元漏未
      申報乙節，由於原告並不知道被告查獲之依據為何，故該
      筆短漏報之執行業務所得1,718,432元，應補繳之綜合所
      得稅677,774元，係原告自行繳納，並非因被告寄發稅單
      通知後才補繳。
（三）依稅務違章案件裁罰金額或倍數參考表（下稱裁罰參考表
      ）使用須知第4條規定，違章情節較輕者，仍得減輕其罰
      。而原告漏報執行業務所得1,718,432元，既已由原告自
      行補繳稅款並自動補申報，並非因稽徵機關寄發稅單通知
      後才補繳，此違章情節較輕，應減輕處罰。原告依稅捐稽
      徵法第48條之1及裁罰參考表使用須知第4條規定，主張准
      予免罰或減輕其罰，並非無據等情，並聲明求為判決撤銷
      訴願決定及復查決定（含原核定處分）關於罰鍰部分均撤
      銷。
三、被告則以︰
（一）原告辦理93年度綜合所得稅結算申報，短漏報本人執行業
      務所得4,552,943元（免罰2,834,511元、應罰1,718,432
      元）、營利所得10,720元（應罰已填報扣免繳憑單所得）
      及配偶財產交易所得34,188元（免罰）等合計4,597,851
      元，核有違反所得稅法第71條第1項規定，經被告查獲，
      審理違章成立，除依法核定漏稅額691,498元外，並按漏
      報所得有無扣免繳憑單分別裁處0.2倍及0.5倍之罰鍰計34
      4,462元，核與行為時所得稅法第71條第1項前段及第110
      條第1項規定，並無不合。
（二）原告為建佑醫院合夥人，其辦理93年度綜合所得稅結算申
      報時，自行按合夥比例申報取自建佑醫院執行業務所得2,
      139,374元，經被告所屬鳳山分局（前為財政部南區國稅
      局高雄縣分局，因高雄縣市合併，於100年1月1日起改隸
      被告）查核後，按合夥比例核定執行業務所得4,973,885
      元，調增免罰所得2,834,511元（4,973,885元－2,139,37
      4元）。嗣於97年10月5日經人向南機站檢舉漏報建佑醫院
      執行業務所得，經查系爭漏報之執行業務所得，南機站係
      於98年1月12日就建佑醫院所屬醫師涉嫌漏稅案進行調查
      ，嗣南區國稅局依南機站通報資料，更正核定原告93年度
      執行業務所得6,692,317元，再據以調增所得1,718,432元
      （6,692,317元－4,973,885元），同時認定為漏報應罰之
      執行業務所得，乃通報被告併課原告93年度綜合所得稅，
      足認原告確有違章事實。
（三）法務部調查局固非稅捐稽徵法第48條之1所稱之稽徵機關
      或財政部指定之調查人員，惟依財政部70年2月19日台財
      稅第31318號函釋意旨，法務部調查局既屬有權調查處理
      逃漏稅案件之機關，則不論本件以如何方式所查獲，應非
      屬稅捐稽徵法第48條之1第1項所指「未經檢舉」之案件。
      如前論述，南機站係於97年10月5日經人向該站檢舉建佑
      醫院所屬醫師漏報執行業務所得，嗣於98年1月12日立案
      調查建佑醫院所屬醫師涉嫌漏稅案，並於派員趨洽及查調
      醫師所得相關資料，則本件綜合所得稅事件之調查基準日
      為南機站受理檢舉之97年10月5日甚明。原告遲至98年10
      月21日始補報，並補繳稅款677,774元，其補報繳稅款行
      為既係在本件調查基準日97年10月5日之後，即無稅捐稽
      徵法第48條之1有關自動補報繳免罰規定之適用，原告所
      訴，顯有誤解。
（四）末按，裁罰參考表係屬裁量性指示，自須以母法條文之意
      旨為闡釋而訂定，不得依該表擅自超越擴張或縮小母法條
      文適用範圍。該參考表雖未明定處罰短漏報稅額之主觀要
      件限於故意，當然包含過失之行為，亦應科處罰鍰。財政
      部98年12月8日台財稅字第09800584140號令修正裁罰參考
      表有關綜合所得稅第110條第1項部分，原則上以短漏報所
      得屬裁罰處分核定前已填報扣免繳憑單及股利憑單之所得
      或應填報緩課股票轉讓所得申報憑單之所得，抑或短漏報
      屬前二者以外之所得且無夫妻所得分開申報逃漏所得稅、
      虛報免稅額或扣除額及以他人名義分散所得等情，而予以
      處所漏稅額0.2倍或0.5倍之罰鍰，賦予稅捐稽徵機關裁量
      餘地，則上開修正裁罰參考表之規定，已符合比例原則；
      且其訂定罰鍰之倍數，並未逾越其母法2倍以下罰鍰之範
      圍，無違行政程序法第5條規定明確原則，自得作為本件
      裁處之依據。原告與其他7位合夥人共同經營建佑醫院，
      明知該醫院之營運情形，卻連續5年短漏報取自該醫院之
      所得，逃漏高額所得稅，違章情節實為重大，若未經人檢
      舉，則原告自無補報及補繳所漏稅款之可能，被告未參酌
      裁罰參考表使用須知第4條規定，就原告違章情節之重大
      而予以加重處罰，已屬對原告有利等語，並聲明求為判決
      駁回原告之訴。
四、前揭事實概要欄所載之事實，有93年度綜合所得稅結算（二
    維條碼）電子申報書、中華民國93年度綜合所得稅結算申報
    書（補申報）、綜合所得稅核定通知書93年度申報核定、93
    年度綜合所得稅自動補報稅繳款書、跨區局繳款書查詢、裁
    處書、違章案件罰鍰繳款書、被告復查決定書、財政部訴願
    決定書、原告復查申請書、訴願書、起訴狀附原處分卷、訴
    願卷及本院卷可稽，應堪認定。本件兩造之爭點為：被告以
    原告短漏報本人及配偶執行業務所得、營利所得及財產交易
    所得共4,597,851元，按所漏稅額691,498元，依漏報所得有
    無扣免繳憑單分別裁處0.2倍及0.5倍之罰鍰計344,462元，
    是否合法？茲分述如下：
（一）按「納稅義務人應於每年5月1日起至5月31日止，填具結
      算申報書，向該管稽徵機關，申報其上1年度內構成綜合
      所得總額‧‧‧之項目及數額，以及有關減免、扣除之事
      實，並應依其全年應納稅額減除暫繳稅額、尚未抵繳之扣
      繳稅額及可扣抵稅額，計算其應納之結算稅額，於申報前
      自行繳納。」「納稅義務人已依本法規定辦理結算申報，
      但對依本法規定應申報課稅之所得額有漏報或短報情事者
      ，處以所漏稅額2倍以下之罰鍰。」行為時所得稅法第71
      條第1項前段及第110條第1項定有明文。又98年5月27日修
      正所得稅法第110條第1項規定：「納稅義務人已依本法規
      定自行辦理結算、決算或清算申報，但對依本法規定應申
      報課稅之所得額有漏報或短報情事者，處以所漏稅額2倍
      以下之罰鍰。」查98年5月27日修正將原定要件「已依本
      法規定自行辦理結算申報」，變更為「已依本法規定自行
      辦理結算、決算或清算申報」，然就結算申報要件及罰鍰
      倍數均未變更，是就結算申報部分並無新舊法比較問題。
（二）經查，原告為建佑醫院合夥人，其辦理93年度綜合所得稅
      結算申報，原自行按合夥比例申報取自建佑醫院執行業務
      所得2,139,374元，經被告所屬鳳山分局查核後，按合夥
      比例核定執行業務所得為4,973,885元，調增免罰所得2,8
      34,511元（4,973,885元－2,139,374元）。嗣於97年10月
      5日，經人向南機站檢舉原告等建佑醫院所屬醫師漏報該
      院執行業務所得，經該站於98年1月12日立案進行調查，
      並以98年10月15日調南機防字第09876038330號函向建佑
      醫院查調醫師所得相關資料。嗣經南機站以98年12月30日
      調南機防字第09876046400號函通報財政部台灣省南區國
      稅局後，該局遂依南機站之通報資料，查獲原告辦理93年
      度綜合所得稅結算申報，有短漏報本人執行業務所得4,55
      2,943元（免罰2,834,511元、應罰1,718,432元）、營利
      所得10,720元（應罰已填報扣免繳憑單所得）及配偶財產
      交易所得34,188元（免罰）等合計4,597,851元情事，核
      屬違反上開所得稅法第71條第1項規定，乃更正核定原告9
      3年度執行業務所得為6,692,317元，再據以調增執行業務
      所得為1,718,432元（6,692,317元－4,973,885元），同
      時認定為漏報應罰之執行業務所得，並以99年4月21日南
      區國稅審3字第0990067025D號函通報被告併課原告93年度
      綜合所得稅及裁處罰鍰等情，除如前述外，並有南機站98
      年10月15日調南機防字第09876038330號函、98年12月30
      日調南機防字第09876046400號函、99年1月20日調南機防
      字第09976002720號函、99年2月23日調南機防字第099760
      04770號函、財政部台灣省南區國稅局99年4月21日南區國
      稅審3字第0990067025D號函（附原告談話紀錄）、93年度
      綜合所得稅執行業務所得及其他所得申報案件覆核報告書
      附原處分卷可稽，是原告93年度綜合所得稅結算申報，短
      漏報本人及配偶執行業務所得、營利所得及財產交易所得
      ，合計4,597,851元之違章事實，應堪認定。而原告93年
      度既有系爭執行業務所得，即應依上開所得稅法第71條第
      1項前段規定，如數誠實申報，並對申報內容盡審查核對
      之責，惟原告辦理93年度綜合所得稅結算申報，應注意、
      能注意而不注意違反上開所得稅法第71條第1項前段規定
      ，即難謂無過失。次按，財政部98年12月8日台財稅字第
      09800584140號令修正發布「稅務違章案件裁罰金額或倍
      數參考表」所得稅法部分規定，並自即日生效，該裁罰參
      考表有關綜合所得稅法第110條第1項部分，原則上以短漏
      報所得屬裁罰處分核定前已填報扣免繳憑單及股利憑單之
      所得或應填報緩課股票轉讓所得申報憑單之所得，抑或短
      漏報屬前二者以外之所得且無夫妻所得分開申報逃漏所得
      稅、虛報免稅額或扣除額及以他人名義分散所得等情，而
      予以處所漏稅額0.2倍或0.5倍之罰鍰，賦予稅捐稽徵機關
      裁量餘地。查該修正裁罰參考表之規定，乃財政部本於其
      上級行政機關之地位，為簡化執行機關之個案行政裁量，
      所頒布具有「裁量性準則」性質之行政規則。而行政機關
      為行使法律所授與裁量權，在遵循法律授權目的及範圍之
      內，必須實踐具體個案正義，惟顧及法律適用的一致性，
      以符合平等原則，乃訂定行政裁量準則作為下級機關行使
      裁量權之準則，既能實踐具體個案之正義，又能實踐行政
      的平等對待原則，並非法律所不許。又依該裁罰參考表使
      用須知明文規定：「一、為使辦理裁罰機關對違章案件之
      裁罰金額或倍數有一客觀之標準可資參考，爰訂定本稅務
      違章案件裁罰金額或倍數參考（以下簡稱參考表）。二、
      稅務違章案件符合減輕或免予處罰標準者，適用該標準，
      不適用參考表。三、前點以外之應處罰鍰案件，其裁罰之
      金額或倍數，應參照參考表辦理。四、參考表訂定之裁罰
      金額或倍數未達稅法規定之最高限或最低限，而違章情節
      重大或較輕者，仍得加重或減輕其罰，至稅法規定之最高
      限或最低限為止，惟應於審查報告敘明其加重或減輕之理
      由‧‧‧。」再由該裁罰參考表所示，本件所適用者係按
      其違章情節分別訂定裁罰金額或倍數觀之，即其除作原則
      性或一般性裁量基準之外，仍有例外情形時裁量基準，與
      法律授權之目的，尚無牴觸。本件被告以原告有系爭執行
      業務所得卻漏未申報，核定漏稅額691,498元，並按漏報
      所得有無扣免繳憑單分別裁處0.2倍及0.5倍罰鍰合計344,
      462元，核與前揭所得稅法第110條第1項及裁罰參考表規
      定，並無不合，而此罰鍰倍數之裁量，即已考量原告不同
      漏報情節之輕重，而為不同倍數之罰鍰；又原告本件違章
      情節，核與一般漏報情形並無本質上之差異，故被告參酌
      該裁罰參考表規定為本件裁罰處分，即難謂有何權力濫用
      或逾越權限之違法。是原告以其違章情節應屬輕微，爭執
      原處分裁罰金額過重而屬違法云云，顯有誤解，不足採取
      。
（三）原告雖執前詞爭執其短漏報之系爭執行業務所得已自動申
      報並自行補繳稅款，非由稽徵機關發單補徵，違章情節輕
      微，應減輕處罰或依稅捐稽徵法第48條之1免罰云云。惟
      按，行為時稅捐稽徵法第48條之1係規定：「納稅義務人
      自動向稅捐稽徵機關補報並補繳所漏稅款者，凡屬未經檢
      舉、未經稽徵機關或財政部指定之調查人員進行調查之案
      件，左列之處罰一律免除；其涉及刑事責任者，並得免除
      其刑：1、本法第41條至第45條之處罰。2、各稅法所定關
      於逃漏稅之處罰。」又財政部70年2月19日台財稅第31318
      號函釋略以：「稅捐稽徵法第48條之1自動補報免罰之規
      定，以未經檢舉及未經稽徵機關或財政部指定之調查人員
      進行調查為要件。．．．惟條文中所稱『經檢舉』一語，
      並未限定檢舉人之身分，亦未限定須向稽徵機關或財政部
      指定之調查人員檢舉。故違章漏稅案件，經人向有權處理
      機關檢舉或經有權處理機關主動察覺或查獲者，均屬經檢
      舉之案件，無稅捐稽徵法第48條之1補稅免罰規定之適用
      。」財政部83年2月28日台財稅第831585153號函釋亦謂：
      「所稱有權處理機關，係指對違章漏稅案件有審核、調查
      、處分等權限之機關。」前揭函釋係財政部基於上級機關
      之地位，而為下級機關在執行職務時所為之解釋，性質屬
      行政規則，其內容係闡明法規之原意，本院審核結果認其
      與相關法律規定意旨無違。次依法務部調查局組織條例第
      2條規定，調查局掌理有關危害國家安全與違反國家利益
      之調查、保防事項，並奉行政院87年10月30日修正核定9
      項職掌，其中第7項為「重大經濟犯罪及洗錢防制事項」
      ，法務部調查局對於重大違章漏稅案件之調查，應屬其職
      掌事項，則法務部調查局暨其所屬調查站自屬有權調查處
      理逃漏稅案件之機關（最高行政法院85年度判字第1003號
      判決意旨參照）。則違章漏稅案件，經人向有權處理機關
      之法務部調查局暨其所屬調查站檢舉而查獲者，應屬經檢
      舉之案件，自無稅捐稽徵法第48條之1補稅免罰規定之適
      用，已甚明確。再者，稅捐稽徵法第48條之1係考量納稅
      義務人雖有短漏稅捐情事，但如能自動向稽徵機關補繳所
      漏稅捐，自宜經常加以鼓勵，俾能激勵自新，乃規定除已
      經人檢舉及已經稽徵機關或財政部指定之調查人員進行調
      查者外，各稅法所定有關漏報、短報之處罰一律免除（本
      條立法理由參照），則於稽徵機關或有權調查機關（含法
      務部調查局）於受理檢舉之初，對於漏稅主體之特定及漏
      稅行為之具體模式尚無清楚認識時，固難謂係「已經檢舉
      」；但此等有權受理檢舉之機關倘已掌握違章事實之具體
      事證，而而發動調查程序時（例如發函要求該納稅義務人
      提供查核所需之相關資料），納稅義務人因遭此等機關鎖
      定，始向稽徵機關補繳所漏稅捐者，既非自動補繳所漏稅
      捐，自不能予以免罰之獎勵。因此，稅捐稽徵法第48條之
      1第1項所指「未經檢舉」之案件，其受理檢舉案基準日應
      為有權受理檢舉進行調查之機關，對於被檢舉之案件，為
      確認漏稅主體及漏稅行為模式，並掌握具體違章證物，因
      而發動調查程序之時點。逾此時點所為補報及補稅行為，
      仍不得依本條規定免罰。而如前述，南機站於97年10月5
      日經人檢舉建佑醫院所屬醫師有漏報執行業務所得情事，
      嗣於98年1月12日立案調查建佑醫院所屬醫師涉嫌漏稅案
      ，並於98年10月15日函請建佑醫院提供原告等醫師每月支
      領所得金額、盈餘分配紀錄及相關證明文件等傳票、資料
      ，足認本件受理檢舉機關即南機站，遲至98年10月15日即
      已確實掌握該檢舉案件之漏稅主體及漏稅行為模式，且為
      取得具體違章證物而發動調查程序，則原告遲至98年10月
      21日始補報，並補繳稅款677,774元，其補報繳稅款行為
      既係在本件綜合所得稅之調查基準日98年10月15日之後，
      即難以「未經檢舉或調查，自動補報補繳稅款」為由，解
      免其漏稅違章責任。原告爭執本件應依稅捐稽徵法第48條
      之1免罰云云，顯有誤解。又被告係於上開所得稅法第110
      條第1項規定裁量範圍（以所漏稅額2倍以下之罰鍰），依
      裁罰參考表按漏報所得有無扣免繳憑單分別裁處0.2倍及0
      .5倍罰鍰，原告亦未具體主張有何其他裁量逾越、濫用或
      怠惰情事，則原告爭執本件應減輕處罰云云，自不可採。
五、綜上所述，原告前揭主張均不可採，被告以原告短漏報本人
    及配偶執行業務所得、營利所得及財產交易所得合計4,597,
    851元，遂按其核定之漏稅額691,498元，裁處罰鍰344,462
    元，並無違誤；復查決定及訴願決定遞予維持亦無不合。原
    告提起本件行政訴訟求為判決訴願決定及復查決定（含原核
    定處分）關於罰鍰部分均撤銷，為無理由，應予駁回。又本
    件事證已臻明確，兩造其餘主張，經核與判決結果不生影響
    ，爰不一一論述，附此敘明。另本件屬簡易事件，爰不經言
    詞辯論為之。
六、據上論結，本件原告之訴為無理由，依行政訴訟法第233條
    第1項、第236條、第98條第1項前段，判決如主文。
中　　華　　民　　國　　100　 年　　5　　 月　　30　　日
              高雄高等行政法院第四庭
                                法官  詹 日 賢
以上正本係照原本作成。
如不服本判決，應於送達後20日內，向本院提出上訴狀並表明上
訴理由，如於本判決宣示後送達前提起上訴者，應於判決送達後
20日內補提上訴理由書（須按他造當事人人數附繕本）。
中　　華　　民　　國　　100　 年　　5　　 月　　30　　日

　　　　　　　　　　　　　　　書記官  宋 鑠 瑾
附註：
行政訴訟法第235條（第1項、第2項）：
對於適用簡易程序之裁判提起上訴或抗告，須經最高行政法院之
許可。
前項許可，以訴訟事件所涉及之法律見解具有原則性者為限。